---
title: "Marques de voiture par commune - Vaud & Genève"
author: "Duc-Quang Nguyen | Tribune de Genève | Tamedia Romandie"
date: " 2018"
output: 
  html_document:
    code_folding: hide
    echo: TRUE
    warning: FALSE
    message: FALSE
    toc: yes
    toc_depth: 3
    toc_float: true
    theme: simplex
---

```{r setup, include=FALSE}
export2clean <- F
marqueLuxe <- c('Tesla', 'Rolls-Royce', 'Lamborghini' , 
                'Porsche', 'Bugatti', 'Bentley', 'Aston Martin', 
                'Ferrari', 'Maserati')

ge_file <- "data/Marques par communes GE.XLSX - Feuil1.csv"
vd_file <- "input/Nombre_vhc_marque_par_commune-xlsx.csv"

cleanOutput <- F

require(lintr)
require(here)

library(tidyverse)
library(magrittr)
library(stringr)
library(knitr)
library(sf)
library(tamMap)
library(tamTheme)
library(hrbrthemes)
library(skimr)

### Getting data in packages
library(secret)
### Interactive 
library(ggiraph)
library(htmltools)
library(highcharter)
```

```{r VD load data}
vdRead <- read_csv(vd_file, col_types = cols(
  `Numéro OFS` = col_double(),
  plz = col_double(),
  Localité = col_character(),
  `Genre Vhc` = col_character(),
  Marque = col_character(),
  marque_cleaned = col_character(),
  Total = col_double()
))

vdTourisme <- vdRead %>% 
  filter(`Genre Vhc` == "Voiture de tourisme") %>% 
  select(-plz, -`Genre Vhc`) %>% 
  # hack rename smart to micro compact car
  mutate(marque_cleaned = str_replace(marque_cleaned, "Smart", "Micro Compact Car")) %>% 
  mutate(marque_cleaned = toupper(marque_cleaned))

if(export2clean) {
  vdTourisme %>% 
    group_by(marque_cleaned) %>% 
    summarise(nb = sum(Total)) %>% 
    ungroup() %>% 
    arrange(desc(nb)) %>% 
    write_csv("data/vd_marques2clean_temp.csv")  
}
```


```{r GE load data}
geRead <- read_csv(ge_file) %>% 
  mutate(LIBELLEMARQUE = toupper(LIBELLEMARQUE))

marqueAlias <- read_csv("input/consensus_marqueVoiture.csv") %>% 
  mutate(aliases = toupper(aliases))
mAliases <- marqueAlias$aliases %>% map(function(x) {
  if(str_detect(x, ",")) {
    unlist(str_split(x, ","))
  } else {
    x
  }
})
names(mAliases) <- toupper(marqueAlias$nom)
geRead$marque <- geRead$LIBELLEMARQUE %>% map(function(x) {
  midx <- sapply(mAliases, function(aliases) x %in% aliases)
  if(any(midx)) {
    names(mAliases)[which(midx)]
  } else {
    x
  }
}) %>% unlist()


geMarques <- geRead %>% group_by(
  marque
) %>% 
  summarise(
    nb = sum(NBR),
    codes = str_c(unique(CODEMARQUE), collapse = ", ")
  ) %>% 
  ungroup() %>% 
  arrange(desc(nb))

if(export2clean) {
  geMarques %>% write_csv("data/ge_marques2clean_temp.csv")  
}




```









```{r map to commune, message = F}
geos <- shp_path(y = 2018)
muni <- st_read( geos['municipalities'],  options = "ENCODING=latin1") %>% 
  filter(KTNR == 22) %>% 
  select(ends_with("NR"), ends_with("NAME"))

ofsid <- unique(vdTourisme$`Numéro OFS`)[which(!unique(vdTourisme$`Numéro OFS`) %in% muni$GMDNR)]

missing <- vdTourisme %>% 
  filter(`Numéro OFS` %in% ofsid) %>%
  select( `Numéro OFS`, Localité) %>% 
  distinct()

history <- communes_history(as.Date("2000-01-01"))
missing$gfinmut <- history %>% 
  filter(GBFSNR %in% missing$`Numéro OFS`, GINIMUT != 1000) %>%
    arrange(GBFSNR) %>% 
  .$GFINMUT

missing$newID  <- history[match(missing$gfinmut, history$GINIMUT), 'GBFSNR']
missing$newLoca <- vdTourisme[match(missing$newID , vdTourisme$`Numéro OFS`), 'Localité'] %>% unlist(use.names = F)

## rewrite commune and code number
subset <- vdTourisme$`Numéro OFS` %in% missing$`Numéro OFS`
midx <- match(vdTourisme[subset, 'Numéro OFS'] %>% 
                unlist(use.names = F), missing$`Numéro OFS`)
vdTourisme[subset, c('Numéro OFS', 'Localité')] <- missing[midx, 4:5]

# re compute total par marque basé sur les marques nettoyées!
vdTourisme %<>% 
  select(-Marque) %>% 
  rename(marque = marque_cleaned, total = Total) %>% 
  group_by(`Numéro OFS`) %>% 
  mutate(ctot = sum(total)) %>% 
  ungroup()

vdTourisme %<>% 
  group_by(`Numéro OFS`, ctot, marque) %>% 
  summarise(total = sum(total)) %>% 
  ungroup() %>% 
  mutate(share = (total / ctot)* 100)

checktot <- vdTourisme %>% 
  group_by(`Numéro OFS`) %>% 
  summarise(check = sum(share)) %>% 
  ungroup() %>% 
  .$check

stopifnot(all(near(checktot, 100)))
```
## Total des immatriculations selon la marque
```{r EDA, fig.height = 7, message = F}
totvd <- vdTourisme %>% 
  group_by(marque) %>% 
  summarise(totm = sum(total)) %>% 
  ungroup() %>% 
  arrange(desc(totm))

totvd %<>% 
    mutate(sharem = (totm / sum(totvd$totm)) * 100)

totvd %>% head(50) %>% 
  ggplot(aes(y = sharem, x = fct_reorder(marque, totm))) +
  geom_col(aes(fill = sharem)) +
  theme_tam() +
  theme(axis.text.x = element_text(angle = 90, hjust = 1)) +
  xlab("top 50 marques") +
  ylab("% immatriculations VAUD") +
  scale_fill_viridis_c(guide = F, direction = -1)  +
  coord_flip()

vdTourisme <- left_join(vdTourisme, totvd) %>% 
  mutate(dshare = share - sharem)

```

```{r EDA distrib, message = F, eval = F}
gh <- vdTourisme %>% 
  filter(marque %in% (totvd %>% head(15) %>% .$marque)) %>% 
  ggplot(aes(x = share)) +
  geom_histogram(bins = 100, fill = "darkblue") + 
  facet_wrap(~marque, ncol = 3) +
  theme_ipsum_tw()
gh + ggtitle("Distribution du % des 15 principales marques par commune vaudoise")

gh %+% vdTourisme[vdTourisme$marque %in% marqueLuxe,] + 
  ggtitle("Distribution du % des marques de luxe par commune")
```


## Pourcentage des immatriculations par marque et par commune

### Pour les 10 marques principales

*Attention l'échelle des couleurs varie*

* Davantage de marques allemandes "haut de gamme" (Audi + Mercedes-Benz + BMW) dans les communes le long du lac (voir dernière carte)
* Volkwagen est vraiment la voiture du peuple. Cette marque est de loin la plus répandue et uniformément distribuée dans le canton.
* 

```{r map EDA, fig.height = 12, out.width= '100%', message = F}
library(patchwork)
vdTourisme %<>% 
  rename(GMDNR = `Numéro OFS`)

vdmap <- left_join(vdTourisme, muni)

marque_subset <- totvd %>% head(10) %>% .$marque

maps <- marque_subset %>% map(function(m) {
  vdmap %>% 
    filter(marque == m) %>% 
    ggplot() +
    geom_sf(aes(fill = share), lwd = 0) +
    theme_map() +
    theme(
      legend.key.size = unit(0.7, "lines")
          ) + 
    scale_fill_viridis_c(option = "C", direction = -1, name = "%") +
    ggtitle(m)  
})

maps[[1]] + maps[[2]] + maps[[3]] + maps[[4]] + maps[[5]] + maps[[6]] + maps[[7]] + maps[[8]] + maps[[9]] + maps[[10]] + plot_layout(ncol = 2)
```

### Marques de luxe uniquement 

```{r EDA map luxe, fig.height = 12, out.width= '100%', message = F}
maps <- marqueLuxe %>% map(function(m) {
  left_join(muni, vdTourisme %>% filter(marque == m)) %>% 
    mutate(share = ifelse(is.na(share), 0, share)) %>% 
    ggplot() +
    geom_sf(aes(fill = share), lwd = 0) +
    theme_map() +
    theme(legend.key.size = unit(0.8, "lines")) + 
    scale_fill_viridis_c(option = "A", direction = -1, name = "%") +
    ggtitle(m) +
    coord_sf(datum = NA, expand = F)
})

maps[[1]] + maps[[2]] + maps[[3]] + maps[[4]] + maps[[5]] + maps[[6]] + maps[[7]] + maps[[8]] + maps[[9]] + plot_layout(ncol = 2)

tmp <- left_join(muni, 
          vdTourisme %>% 
            filter(marque %in% marqueLuxe) %>% 
            group_by(GMDNR) %>% 
            summarise(
              totaL = sum(total),
              share = (totaL / unique(ctot)) * 100
              ) %>% 
            ungroup())


tmp %<>% mutate(share = ifelse(is.na(share), 0, share))

mapl <- tmp %>% ggplot() +
    geom_sf(aes(fill = share), lwd = 0) +
    theme_map() +
    theme(legend.key.size = unit(0.8, "lines")) + 
    scale_fill_viridis_c(option = "D", direction = -1, name = "%") +
    ggtitle("Total des: ", str_c(marqueLuxe, collapse = ", ")) +
    coord_sf(datum = NA, expand = F)
mapl

tmp %>% 
  arrange(desc(share)) %>% 
  as.data.frame() %>% 
  select(GMDNAME, GMDNR, share, totaL) %>% 
  head(5) %>% knitr::kable()

tmp %>% 
  arrange(desc(totaL)) %>% 
  as.data.frame() %>% 
  select(GMDNAME, GMDNR, share, totaL) %>% 
  head(5) %>% knitr::kable()

```

### Marques allemandes haut de gamme
```{r map allemandes, fig.height = 12, out.width= '100%', message = F}
# sum the 3 german brands
tmp <- left_join(muni, 
          vdTourisme %>% 
            filter(marque %in% c('Audi', 'Mercedes-Benz', 'BMW')) %>% 
            group_by(GMDNR) %>% 
            summarise(share = (sum(total) / unique(ctot)) * 100) %>% 
            ungroup())
mapl %+% tmp + 
  labs(title = "Distribution des allemandes haut de gamme par commune",
       subtitle = "% Audi + Mercedes-Benz + BMW ")
```

### Ferrari uniquement

```{r viz ferrari, out.width= '100%', message = F}
singleBrandGeo <- function(marq = "Ferrari") {
  left_join(muni, 
            vdTourisme %>% 
              filter(marque == marq)
  ) %>% 
    mutate(
      total = ifelse(is.na(total), 0, total),
      share = ifelse(is.na(share), 0, share)
    )
}
singleBrandMap <- function(dd) {
 dd %>% ggplot() +
    theme_map() +
    theme(legend.key.size = unit(0.8, "lines")) + 
    coord_sf(datum = NA, expand = F)
}

tmp <- singleBrandGeo(marq = "Ferrari")
bm <- singleBrandMap(tmp)

fm1 <- bm + 
  scale_fill_viridis_c(option = "D", direction = -1, name = "%") +
  geom_sf(aes(fill = total), lwd = 0) +
  ggtitle("# Ferrari par commune")

fm2 <- bm + 
  scale_fill_viridis_c(option = "D", direction = -1, name = "%") +
  geom_sf(aes(fill = share), lwd = 0) +
  ggtitle("% Ferrari par commune")

fm1 + fm2
    
tmp %>% 
  arrange(desc(share)) %>% 
  as.data.frame() %>% 
  select(GMDNAME, GMDNR, share, total) %>% 
  head(10) %>% knitr::kable()

tmp %>% 
  arrange(desc(total)) %>% 
  as.data.frame() %>% 
  select(GMDNAME, GMDNR, share, total) %>% 
  head(10) %>% knitr::kable()

```
#### Tesla
 
 * 593 Tesla immatriculées dans le canton de Vaud, soit 0.143% des voitures de tourisme. 
```{r tesla 24h}
totvd %>% filter(marque == "Tesla")
brks <-  seq(0, 1.3, 0.1)
brks_names <- c("0-0.1%", "0.1-0.2%", "0.2-0.3%",
                 "0.3-0.4%", "0.4-0.5%", "0.5-0.6%",
                 "0.6-0.7%", "0.7-0.8%", "0.8-0.9%",
                 "0.9-1.0%", "1.0-1.1%", "1.1-1.2%",
                 "1.2-1.3%")
tes <- singleBrandGeo(marq = "Tesla") %>% 
  mutate(bins = cut(share, breaks = brks, labels = brks_names, right = F))
tesb <- singleBrandMap(tes)

# load lac

# loop and load the geo data in a named list
shp_ch_geodata <- geos[c('lakes', 'cantons')] %>% map(function(x) {
  layerName <- st_layers(x)
  st_read(x, layer = layerName$name, 
          options = "ENCODING=latin1", stringsAsFactors = F) %>% 
  select(ends_with("NR"), ends_with("NAME"))
})

tesb + 
  geom_sf(aes(fill = bins), lwd = 0) +
  geom_sf(data = shp_ch_geodata$cantons %>% filter(KTNR == 22), 
          fill = NA, lwd = 0.15, colour = "darkgrey") +
  geom_sf(data = shp_ch_geodata$lakes %>% 
            filter(SEENAME %in% c("Lac de Neuchâtel", "Lac Léman", "Lac de Joux")), fill = "#9fbfdf", lwd = 0) +
  labs(
    title = "593 Teslas immatriculées sur Vaud,\nsoit que 0.14% des voitures de tourisme",
    subtitle = "Seul le village de Buchillon a plus que 1% de Tesla immatriculée",
    caption = "source: Service des automobiles | 24 heures | @duc_qn") +
  theme_map(base_family = font_tw) +
  theme(legend.position = 'top', 
        plot.caption = element_text(
          size = 8, hjust = 1, colour = "grey"),
        plot.subtitle = element_text(
          size = 14, hjust = 0, colour = "darkgrey"),
        plot.title = element_text(
          face = "bold", size = 19, hjust = 0, colour = "#E30613"),
        legend.key = element_blank(),
        plot.margin = margin(8, 5, 2, 1, "pt"),
        ) +
  scale_fill_viridis_d(
    option = "B", 
    direction = -1,
    guide = guide_legend(
      title.position = "top",
      nrow = 2, direction = 'horizontal', 
      label.hjust = 0, label.position = 'bottom', 
      byrow = F,
      keywidth = 0.15, 
      keyheight = 0.3, title = "% Tesla immatriculée par commune"))


tes %>% 
  arrange(desc(share)) %>% 
  as.data.frame() %>% 
  select(GMDNAME, GMDNR, share, total) %>% 
  head(10) %>% knitr::kable()

```



[24h - Bursinel, des villas cossues mais coupées du monde, 2011](https://www.24heures.ch/vaud-regions/la-cote/Bursinel-des-villas-cossues-mais-coupees-du-monde/story/18728358?dossier_id=1195)


```{r move production graphics}
if (cleanOutput) {
  files <- c("basename_.*html", "js")

  if (!dir.exists("output/bak")) {
    dir.create("output/bak")
  } else {
    list.files("output/bak/", full.names = T, recursive = T) %>% file.remove()
  }
  ori.files <- list.files("output", full.names = T)[list.files("output") != "bak"]
  file.copy(ori.files, to = "output/bak/", recursive = T)
  unlink(ori.files, recursive = T)

  files_tomove <- lapply(files, function(x) list.files(pattern = x)) %>% unlist()
  file.copy(files_tomove, "output", recursive = T)
  unlink(files_tomove, recursive = T)
}
```

```{r linting, eval = F}
lintr::lint(knitr::current_input())
```
